【裁判字號】    99,訴,200
【裁判日期】    990224
【裁判案由】    違反毒品危害防制條例
【裁判全文】
臺灣彰化地方法院刑事判決               99年度訴字第200號
公  訴  人  臺灣彰化地方法院檢察署檢察官
被      告  甲○○
上列被告因違反毒品危害防制條例案件，經檢察官提起公訴（99
年度毒偵字第93號），本院以簡式審判程序，判決如下：
    主  文
甲○○施用第一級毒品，累犯，處有期徒刑捌月；又施用第二級
毒品，累犯，處有期徒刑參月。應執行有期徒刑玖月。
    犯罪事實
一、甲○○前於民國89年間，因施用毒品案件，經本院裁定觀察
    、勒戒後，認有繼續施用毒品之傾向，復經本院裁定令入戒
    治處所施以強制戒治，於91年3 月3 日執行完畢釋放。又因
    施用毒品案件，經本院以93年度訴字第253 號判處有期徒刑
    8 月及5 月，應執行有期徒刑1 年，上訴後經臺灣高等法院
    臺中分院以93年度上訴字第984 號判決上訴駁回確定，復因
    施用毒品案件，經本院以94年度訴字第1161號判處有期徒刑
    10 月 及7 月，應執行有期徒刑1 年4 月確定，兩案接續執
    行，於民國96年1 月19日縮短刑期假釋出監，於96年6 月21
    日未經撤銷假釋，以已執行完畢論。詎仍不知悔改，復分別
    基於施用第一級毒品海洛因及第二級毒品甲基安非他命之犯
    意，於98年11月18日下午1 時許，在其位於彰化縣和美鎮○
    ○路42號住處內，先以燒烤方式，施用第二級毒品甲基安非
    他命1 次；再以將第一級毒品海洛因摻入香煙內點燃煙霧方
    式，施用第一級毒品海洛1 次。嗣於有偵查權限之個人或機
    關得知前開犯行前，因另案通緝到案，主動向警方告知施用
    甲基安非他命之犯行，並同意採尿送驗，結果呈安非他命、
    甲基安非他命、嗎啡陽性反應，警方因而查獲上情。
二、案經彰化縣警察局和美分局報告臺灣彰化地方法院檢察署檢
    察官偵查起訴。
    理  由
一、按毒品危害防制條例於92年7 月9 日修正公布，自93年1 月
    9 日施行，其中第20條、第23條將施用毒品之刑事處遇程序
    ，區分為「初犯」及「5 年內再犯」、「5 年後再犯」。依
    其立法理由之說明：「初犯」，經觀察、勒戒或強制戒治後
    ，應為不起訴處分或不付審理之裁定；經觀察、勒戒或強制
    戒治執行完畢釋放後，「5 年內再犯」者，因其再犯率甚高
    ，原實施之觀察、勒戒及強制戒治既已無法收其實效，爰依
    法追訴或裁定交付審理。至於經觀察、勒戒或強制戒治執行
    完畢釋放後，「5年後再犯」者，前所實施之觀察、勒戒或
    強制戒治已足以遮斷其施用毒品之毒癮，為期自新及協助其
    斷除毒癮，仍適用「初犯」規定，先經觀察、勒戒或強制戒
    治之程序。從而依修正後之規定，僅限於「初犯」及「5年
    後再犯」2種情形，始應先經觀察、勒戒或強制戒治程序。
    倘被告於5 年內已再犯，經依法追訴處罰，縱其第3次（或
    第3次以上）再度施用毒品之時間，在初犯經觀察、勒戒或
    強制戒治執行完畢釋放5 年以後，已不合於「5 年後再犯」
    之規定，且因已於「5 年內再犯」，顯見其再犯率甚高，原
    實施觀察、勒戒或強制戒治，已無法收其實效，即應依該條
    例第10條處罰，最高法院95年度第7 次刑事庭會議決議闡釋
    甚明。查本件被告於91年3 月3 日強制戒治執行完畢。竟仍
    於5 年內因施用毒品經本院判處罪刑確定，有臺灣高等法院
    被告前案紀錄表在卷可稽，揆諸前開決議意旨，自應依法論
    科。又本件被告所犯為死刑、無期徒刑或最輕本刑為3 年以
    上有期徒刑以外之罪，其於準備程序中就被訴事實為有罪之
    陳述，經法官告知簡式審判程序之旨，並聽取公訴人之意見
    後，本院合議庭依刑事訴訟法第273 條之1 第1 項規定，裁
    定由受命法官獨任進行簡式審判程序，合先敘明。
二、訊據被告對上開犯行均坦承不諱，被告之尿液經具備鑑定尿
    液中毒品反應專業能力之詮昕科技股份有限公司以酵素免疫
    分析法初步檢驗，再以氣相層析質譜儀法確認檢驗，呈甲基
    安非他命、安非他命、嗎啡陽性反應，有該公司98年12月4
    日編號8B270023號濫用藥物尿液檢驗報告、彰化縣警察局和
    美分局委託檢驗尿液代號與真實姓名對照認證單附卷可按。
    而人體施用第二級毒品安非他命，可於施用後1 至4 天內自
    尿液中檢出，人體施用第一級毒品海洛因後，可於2 至4 天
    內自尿液驗出嗎啡之醫學經驗，亦經行政院衛生署管制藥品
    管理局91年10月3 日管檢字第110436號函文釋示明確，足證
    被告出於任意性之自白與事實相符，本件事證明確，被告犯
    行已堪認定。
三、核被告所為，係犯毒品危害防制條例第10條第1 項之施用第
    一級毒品罪及同條第2 項之施用第二級毒品罪。其持有毒品
    之低度行為應為施用毒品之高度行為所吸收，不另論罪。被
    告所犯上開2 罪間，罪名有異，行為互殊，應予分論併罰。
    被告有如犯罪事實欄所述之科刑及執行記錄，有臺灣高等法
    院被告前案紀錄表在卷可稽，其於執行完畢後5 年內故意再
    犯本案2 件有期徒刑以上之罪，均為累犯，應各依刑法第47
    條第1 項之規定加重其刑。被告於有偵查權限之個人或機關
    得知其前開施用第二級毒品犯行前，自行向警方表明前開犯
    行而自首，應依刑法第62條前段減輕其刑，並就此部分犯行
    依法先加後減之。爰審酌被告施用毒品，觀察勒戒後猶不知
    悔悟，犯後坦承犯行態度良好及其犯罪之動機、目的、所生
    身心之危害等一切情狀，分別量處如主文所示之刑，並定其
    應執行之刑。
據上論斷，應依刑事訴訟法第273 條之1 第1 項、第299 條第1
項前段，毒品危害防制條例第10條第1 項、第2 項、刑法第11條
前段、第51條第5 款、第47條第1 項、第62條前段，判決如主文
。
本案經檢察官賴志盛到庭執行職務。
中    華    民    國    99    年    2     月    24    日
                  刑事第五庭    法  官  王奕勛
以上正本證明與原本無異。
如不服本判決應於收受判決後10日內向本院提出上訴書狀，並應
敘述具體理由；其未敘述上訴理由者，應於上訴期間屆滿後20日
內向本院補提理由書（均須按他造當事人之人數附繕本）「切勿
逕送上級法院」。
中    華    民    國    99    年    2     月    24    日
                                書記官  戴國安
附錄本案判決論罪科刑法條：
毒品危害防制條例第10條
施用第一級毒品者，處 6 月以上 5 年以下有期徒刑。
施用第二級毒品者，處 3 年以下有期徒刑。

司法院資訊處製作；財團法人民間司法改革基金會備份。
